【裁判字號】    96,訴,830
【裁判日期】    970320
【裁判案由】    分配表異議之訴
【裁判全文】
臺灣新竹地方法院民事判決               96年度訴字第830號
原      告  丁○○○
訴訟代理人  莊乾城 律師
被      告  甲○○
            乙○○
上列當事人間分配表異議之訴事件，本院於民國97年3月6日辯論
終結，判決如下：
    主  文
確認原告與被告乙○○間之新台幣佰伍拾萬元之債權關係不存
在。
本院九十六年度執字第二０五號民國九十六年八月十三日分配表
被告乙○○所分配債權金額新台幣仟柒佰玖拾肆元及新台幣肆
拾柒萬肆仟貳佰貳拾柒元應剔除。
確認原告與被告甲○○間新台幣壹佰拾萬貳仟元債權關係不
存在。
本院九十六年度執字第二０五號民國九十六年八月十三日分配表
債權人新竹縣稅捐稽徵處應改分配為新台幣新台幣肆仟玖佰壹拾
貳元，其餘金額新台幣肆拾柒萬仟壹佰零玖元改分配給原告。
訴訟費用由被告負擔。
    事實及理由
一、程序部分：本件被告甲○○經合法通知，未於最後言詞辯論
    期日到場，核無民事訴訟法第三百八十六條所列各款情形，
    爰依原告之聲請，由其一造辯論而為判決。
二、原告起訴主張，原告所有坐落新竹縣竹東鎮○○○段569號
    土地（以下簡稱系爭土地），分別為被告乙○○設定之第二
    順位最高限額之新台幣（下同）三百五十萬元，及為被告甲○○第三順位之二百萬元抵押權，擔保原告對被告等人所發
    生之債務。但上開抵押權設定後原告並未向被告等人借款。
    惟被告等人卻持他人所簽發之票據，於本院96年度執字205
    號清償借款強制執行案件就上開土地拍賣所得參與分配。本
    院96年度執字205號清償借款強制執行案件民國96年8月13日
    之分配表被告乙○○獲得分配執行費用3,794元及第二順位
    抵押權擔保債權474,227元，被告甲○○之部分則未獲分配
    。因被告乙○○獲得分配，致新竹縣稅捐稽徵處之稅款4,
    912 元，未能獲得分配。茲因被告乙○○及被告甲○○之抵
    押權所擔保之債權均不存在，上開分配表不應列入分配，造
    成分配表之分配不正確，爰提起分配表異議之訴，請求將上
    開土地拍賣價金之分配，改為如主文第2項及第4項所示之分
    配。
三、被告乙○○之抗辯，原告之夫丙○○持附件一所示之三紙支
    票（即本院94年度執字第7753號清償借款強制執行卷宗第58
    頁之支票影本）向被告乙○○借款，因無法清償，因而將系
    爭土地設定第二順位抵押權，擔保該債權，原告亦曾向被告
    乙○○借過錢，但並無證據證明，原告夫妻既然有錢，即應
    清償債務。請求駁回原告之訴。
四、被告甲○○雖未於最後言詞辯論到庭，但依其之前之陳述略
    以：原告之夫丙○○持附件二之一及附件二之二之支票（即
    本院96年度執聲字第507號參與分配卷宗內所附四紙支票影
    本），該支票之發票人為原告擔任負責人之公司，而向被告
    甲○○借款，借貸之款項由原告之夫丙○○取走，原告確實
    向被告借款，請求駁回原告之訴。
五、法院之判斷
（一）被告乙○○主張其與原告間存有3,500,000元之債權關係
      ，被告甲○○主張其與原告間存有1,332,000元之債權關
      係，且為系爭土地之第二順位及第三順位之抵押權所擔保
      之債權，並於本院96年度執字第205號清償借款強制執行
      案件參與分配，且經製作分配表載明債權額，被告乙○○
      並受執行費用3,794元及債權額474,227元之分配。因此，
      上開債權是否存在即攸關原告所有之系爭土地拍賣金額之
      分配，對於原告即有受確認判決之法律上利益，原告自得
      提起確認之訴，合先敘明。
（二）經查，原告丁○○○雖不爭執將系爭土地設定抵押權予被
      告，惟否認其與被告間存有任何債權關係，而被告等人在
      本院94年度執字第7753號清償借款強制執行事件及96年度
      執字第205號清償借款強制執行事件，為實行登記之抵押
      權而主張其與原告間存有債權關係，被告乙○○提出本院
      94年度執字第7753號清償借款強制執行卷宗第58頁之支票
      影本為債權憑證參與分配（即附件一所示），被告甲○○
      則提出之本院94年度執聲字第1344號第七頁及第八頁所附
      之支票影本（即附件二之一及附件二之二所示）。惟被告
      乙○○所提出上開支票影本之發票人簽章處模糊不清，無
      法辨識發票人為何人，且被告乙○○亦自承簽發票據之人
      為原告之夫，而支票之原本因時間過久已遺失，無法提出
      比對（參本院97年3月6日言詞辯論筆錄）。被告甲○○所
      提出之上開支票影本亦無法辨識發票人為何人，命被告甲○○提出支票原本供辨識，被告甲○○亦未提供。因此，
      尚難依據上開支票影本即認定原告與被告乙○○、甲○○
      間存有債務關係。又經訊問原告之夫即證人丙○○證稱，
      證人雖曾向被告二人借款，但並非為原告借款，而係其經
      營之金霈公司及秉懋公司與被告有往來，以公司之支票向
      被告借款；提供原告所有之系爭土地相關文件由被告設定
      抵押權，原係擔保公司之債務，惟不知何故卻設定原告為
      債務人而非公司等語（參本院97年3月6日言詞辯論筆錄）
      。依據證人丙○○所證，與被告間有債務關係為金霈公司
      及秉懋公司，並非原告。依上所述，被告並無法證明其與
      原告間確實存有其等主張之債務關係，於本院96年度執字
      第205號清償借款強制執行事件中，被告乙○○主張與原
      告間存3,500,000元之債務關係，被告甲○○主張與原告
      間存有1,332,000元，即難認為真，原告起訴請求確認上
      開債務關係不存在，為有理由，應予准許。
（三）按依法對於執行標的物有擔保物權或優先受償權之債權人
      ，不問其債權已否屆清償期，應提出其權利證明文件，聲
      明參與分配，強制執行法第34條第2項定有明文。又按執
      行名義無確定判決同一之效力者，於執行名義成立前，如
      有債權不成立或消滅或妨礙債權人請求之事由發生，債務
      人亦得於強制執行程序終結前提起異議之訴，強制執行法
      第14條第2項定有明文。被告參與分配之執行名義係依據
      強制執行法第34條第2項規定，為無確定判決同一效力之
      執行名義，原告主張被告等之抵押權所擔保之債權不存在
      ，不得受分配拍賣系爭土地所之價金，依據上開規定，自
      得提起分配表異議之訴。
（四）經查：按抵押權為不動產物權，非經登記，不生效力，抵
      押權人僅能依設定登記之內容行使權利，是抵押債務人究
      為何人，應以設定登記之內容為準，最高法院72年台上字
      第2432號著有判例可參。系爭土地第二順位及第三順位抵
      押權所擔保之債務人為原告，有土地登記簿謄本在卷可參
      。故被告等如欲依據上開規定就強制執行事件參與分配，
      自應提出與原告間存有債務之權利證明文件。惟被告等人
      所提出之權利證明文件，均無法證明其與原告間存有債務
      關係，已如上述，因此，原告主張被告等人不應受分配，
      為有理由。被告等人既不得受分配，本院96年度執字第
      205 號清償借款強制執行事件96年8月13日分配表，自應
      將分配予被告乙○○之執行費用3,794元及債權額
      474,227元剔除，並將上開金額改分配次優順位之債權人
      新竹縣稅捐稽徵處4,912元，並將其餘金額473,109元改分
      配給原告。從而，原告以其與被告間並無債權關係，起訴
      請求變更本院96年度執字第205號清償借款強制執行事件
      96年8月13日分配表，如主文第2項及第4項，為有理由，
      亦應准許。
六、訴訟費用負擔之依據：民事訴訟法第78條、第85條第1項。
中    華    民    國    97    年    3    月    20    日
                  民事第一庭    法  官  黃珮禎
以上正本係照原本做成
如對本判決上訴，須於判決送達後20日內向本院提出上訴狀。
                                書記官  江靜玲
中    華    民    國    97    年    3    月    20    日


司法院資訊處製作；財團法人民間司法改革基金會備份。
